臺灣士林地方法院行政訴訟判決　
111年度交字第112號
原      告  張瑞薌  
被      告  臺北市交通事件裁決所

代  表  人  蘇福智  
訴訟代理人  黃郁軒  
上列當事人間交通裁決事件，原告不服被告中華民國111年3月14
日北市裁催字第22-ZBB872773號裁決，提起行政訴訟，本院判決
如下：
    主      文
原告之訴駁回。
訴訟費用新臺幣參佰元由原告負擔。　　
    事實及理由
壹、程序事項：
　　本件原告因不服被告於民國111年3月14日以北市裁催字第22
    -ZBB872773號違反道路交通管理事件裁決書（下稱原處分）
    ，裁處其罰鍰新臺幣（下同）3,000元，提起行政訴訟，依
    行政訴訟法第237條之1規定，應適用交通裁決事件訴訟程序
    ，本院並依同法第237條之7規定，爰不經言詞辯論，逕為判
    決。
貳、實體事項：
一、爭訟概要：
　　內政部警政署國道公路警察局第二公路警察大隊（下稱舉發
    機關）造橋分隊員警認原告所有車牌號碼0000-00號自用小
    客車（下稱系爭汽車），於111年1月26日14時許，行經國道
    一號南向115.3公里時，有「汽車行駛於高速公路前座乘客
    未依規定繫安全帶（一人）」之違規事實，而於111年2月18
    日填製內政部警政署國道公路警察局國道警交字第ZBB87277
    3號舉發違反道路交通管理事件通知單（下稱舉發通知單）
    逕行舉發原告，並記載應到案日期為111年4月4日前（嗣更
    新為111年4月11日前，見本院卷第54頁）。原告於111年3月
    1日向被告陳述意見，經舉發機關函復違規事實屬實，原告
    遂於111年3月14日向被告申請開立裁決書，被告乃於同日作
    成原處分，依違反道路交通管理處罰條例第31條第2項規定
    ，裁處原告罰鍰3,000元。原告不服，遂提起本件行政訴訟
    。
二、原告起訴主張：
　㈠當日天氣晴朗，陽光強烈，太陽位置位於系爭汽車右前上方
    ，光線自右前上方照入，穿透擋風玻璃及右側車窗，因遮陽
    板陰影明顯，可見光束強烈。系爭汽車安全帶為黑色鍛面，
    陽光在系爭汽車右方A柱下呈現陰影，可明確看出黑色安全
    帶之位置及形狀（非常筆直的直線，該座乘客並未蓄長髮，
    此長方形陰影非頭髮），以此黑色長方形直線延伸，可明顯
    看見乘客自右上至左下的安全帶壓痕，當強光照射至深色平
    面反射後之反光會造成視覺上同為環境淺色之情況。此行自
    臺北南下至台南為一長途駕駛，為了交通安全，伊特地於行
    前至固定保養廠作徹底行前檢查，另VOLVO汽車以行車安全
    為主要理念，特別設置安全帶未繫之視覺及聽覺提醒（伊無
    改造系爭汽車），伊及家人於國家尚未立行車務必繫安全帶
    之法律前已養成上車前後座皆繫安全帶之習慣，絕無罔顧自
    身行車安全等語。
　㈡並聲明：原處分撤銷。
三、被告答辯略以：
　㈠依汽車駕駛人及乘客繫安全帶實施及宣導辦法第3條第1項第3
    款：「安全帶之帶扣應確實緊扣，安全帶無扭曲或反轉，鬆
    緊度保持適宜；腰部安全帶置於腰部以下，肩部安全帶固定
    位置應依個人調整，避免安全帶纏繞經過頸部，且應置『手
    臂上端』以上。」。經員警再次審視採證照片，照片中乘客
    右上臂上端靠近頸部至胸前斜下處並無安全帶。三點式安全
    帶以乘客為例，安全帶從右肩延至胸前斜下橫跨過胸口至左
    臀部側邊，扣入固定點，並於繞過固定點後橫過乘客腹部直
    至右臀部，最後連結至座椅側邊靠近地板之固定點，整體呈
    現V字型，繫於乘客身上。當車身發生撞擊，安全帶可將駕
    駛、乘客固定於座椅之上，避免人體與車內結構發生碰撞。
    依採證照片，場景明亮，系爭汽車乘客未依規定繫妥安全帶
    違規事實明確，依法舉發並無違誤。原告所提附件二與本案
    無涉，附件四車主手冊僅說明未繫安全帶有提醒音訊及燈號
    等，系爭汽車並不會因前座乘客未繫安全帶而不能正常行駛
    ，亦不能說明該安全提醒是否可關閉，該證據佐證能力薄弱
    ，並無所可採。
　㈡並聲明：原告之訴駁回。
四、本院之判斷：
　㈠按「汽車行駛於道路上，其駕駛人、前座或小型車後座乘客
    未依規定繫安全帶者，處駕駛人新臺幣一千五百元罰鍰。…
    」、「汽車行駛於高速公路或快速公路違反前項規定者，處
    駕駛人新臺幣三千元以上六千元以下罰鍰。…」，道路交通
    管理處罰條例第31條第1項前段、第2項前段定有明文。再按
    「行車前應注意之事項，依下列規定：…五、駕駛人、前座
    、小型車後座及大客車車廂為部分或全部無車頂區域之乘客
    均應繫妥安全帶。…」，道路交通安全規則第89條第1項第5
    款定有明文。又按「汽車行駛高速公路及快速公路，不得有
    下列行為：…六、四輪以上汽車之駕駛人、前座或小型車後
    座乘客未依規定繫安全帶。…」，高速公路及快速公路交通
    管制規則第9條第1項第6款亦有明文。另按「汽車行駛於道
    路上，其汽車駕駛人、前座或小型車後座乘客，應依下列規
    定使用安全帶：…三、安全帶之帶扣應確實緊扣，安全帶無
    扭曲或反轉，鬆緊度保持適宜；腰部安全帶置於腰部以下，
    肩部安全帶固定位置應依個人調整，避免安全帶纏繞經過頸
    部，且應置手臂上端以上。…」，汽車駕駛人及乘客繫安全
    帶實施及宣導辦法第3條第3款定有明文。
　㈡經查，原告駕駛系爭汽車，於上揭時、地，有「汽車行駛於
    高速公路前座乘客未依規定繫安全帶（一人）」之違規事實
    ，有舉發機關111年3月3日國道警二交字第1112701284號函
    、舉發通知單、採證照片、汽車車籍查詢資料等件附卷可稽
    （見本院卷第48-52、60頁）。
　㈢原告雖主張：當日陽光強烈，光線自右前上方照入，陽光在
    系爭汽車右方A柱下呈現陰影，可明確看出黑色安全帶之位
    置及形狀，以此黑色長方形直線延伸，可明顯看見乘客自右
    上至左下的安全帶壓痕，當強光照射至深色平面反射後之反
    光會造成視覺上同為環境淺色之情況等語，並提出其於採證
    照片上手繪乘客所繫安全帶位置為證（見本院卷第12頁下方
    照片）。經核，倘原告所述為真，則其手繪乘客所繫安全帶
    位置應當因強光照射而均呈淺色，然其手繪乘客所繫安全帶
    位置右下方（亦即乘客左胸至腰部以下位置），仍有因衣服
    折痕呈現之陰影，顯見該處應非安全帶覆蓋位置，原告所述
    ，應非可採，系爭汽車前座乘客確有未依規定繫安全帶之情
    形。
　㈣原告又主張：VOLVO汽車以行車安全為主要理念，特別設置安
    全帶未繫之視覺及聽覺提醒等語。然系爭汽車前座乘客確有
    未依規定繫安全帶之違規事實，業據本院認定如前，系爭汽
    車設有未繫安全帶之聲音訊號及指示燈提醒，並不影響前揭
    違規事實之認定。況依原告所提系爭汽車使用說明記載，「
    聲音提醒器是由速度決定的，在某些狀況下是時間決定的。
    視覺提醒器位於車頂控制台和綜合儀錶板上。」（見本院卷
    第18頁），並無從認該安全帶聲音及視覺提醒影響駕駛而必
    促使前座乘客繫上安全帶，原告此部分之主張，並無從據以
    為對其有利之認定。 
五、綜上所述，原告於上開時、地，駕駛系爭汽車，確有「汽車
    行駛於高速公路前座乘客未依規定繫安全帶（一人）」之違
    規事實，舉發機關據以製單舉發，被告並依道路交通管理處
    罰條例第31條第2項、違反道路交通管理事件統一裁罰基準
    及處理細則及違反道路交通管理事件統一裁罰基準表之規定
    ，以原處分裁處原告罰鍰3,000元，核無違誤。是原告訴請
    撤銷原處分，為無理由，應予駁回。
六、本件判決基礎已臻明確，兩造其餘之攻擊防禦方法及訴訟資
    料經本院斟酌後，核與判決不生影響，無一一論述之必要，
    併予敘明。
七、本件第一審裁判費為300元，應由原告負擔，爰確定第一審
    訴訟費用額如主文第2項所示。
八、據上論結，本件原告之訴為無理由，依行政訴訟法第237條
    之7、第237條之8第1項、第98條第1項前段，判決如主文。
中　　華　　民　　國　　111 　年　　6 　　月　　9 　　日
　　　　　　　　　行政訴訟庭　法　官　林宜靜
以上為正本係照原本作成。
如不服本判決，應於判決送達後20日內，向本院提出上訴狀並表
明上訴理由（原判決所違背之法令及其具體內容或依訴訟資料可
認為原判決有違背法令之具體事實），其未載明上訴理由者，應
於提出上訴後20日內向本院補提理由書（上訴狀及上訴理由書均
須按他造人數附繕本，如未按期補提上訴理由書，則逕予駁回上
訴），並應繳納上訴裁判費新臺幣750元。
中　　華　　民　　國　　111 　年　　6 　　月　　9 　　日
                              書記官  鍾堯任